臺灣高雄地方法院民事判決　　　　　　　　　　　　　九十一年度小上字第八０號
　　上　訴　人　永堂建設股份有限公司
　　法定代理人　陳山龍
　　被　上訴人　林羅阿桂
右當事人間請求返還不當得利事件，上訴人對於中華民國九十一年四月二十三日本院
高雄簡易庭九十年度雄小字第二００五號第一審判決提起上訴，本院判決如左：
    主  文
上訴駁回。
第二審訴訟費用新台幣伍佰柒拾伍元由上訴人負擔。
    理　由
一、按對於小額程序之第一審判決之上訴，非以其違背法令為理由，不得為之；所謂
    判決違背法令，乃指判決不適用法規或適用不當；而有第四百六十九條所列第一
    款至第五款事由時，其判決當然為違背法令，民事訴訟法第四百三十六條之二十
    四第二項、第四百三十六條之三十二第二項準用第四百六十八條及第四百六十九
    條第一款至第五款（同條第六款則不在準用之列）分別定有明文。而以判決有不
    適用法規或適用不當為上訴理由時，其上訴狀或理由書應有具體之指摘，並揭示
    該法規之條項或內容，若係成文法以外之法則，應揭示該法則之旨趣，倘為司法
    院解釋或最高法院之判例，則應揭示該判解之字號或其內容，如依民事訴訟法第
    四百六十九條所列第一款至第五款事由提起上訴時，其上訴狀或理由書應揭示合
    於該條款之事實，上訴理由狀如未依此項方法表明者，即難認為已對原判決之違
    背法令有具體之揭示，其上訴自難認為合法（最高法院七十一年台上字第三一四
    號判例要旨參照）。次按，小額程序之第二審判決，有下列情形之一者，得不經
    言詞辯論為之：... 依上訴意旨足認上訴為無理由者，民事訴訟法第四百三十六
    條之二十九亦有明文。
二、本件上訴意旨略以：（一）原審判決理由要領第二項認定兩造委任關係於九十年
    五月二十二日解除，又於第三項中刪除被上訴人自八十九年九月月一日起至九十
    年五月二十二日止應負擔之修繕費用，其計算之時點係自相予盾，又被上訴人就
    管理修繕費用之真實未予爭執，且至今仍繼續使用公設，是以，原審判決理由自
    相矛盾，其判決當然違背法令。（二）系爭大廈住戶管理規約第十條第二項規定
    ，區分所有權人應依所有之建物總面績坪數計算應負擔之管理費，惟原審僅判令
    被上訴人分擔共用部分與約定共同部分，而由上訴人負擔專用部分與約定專有部
    分，於法不符。（三）上訴人於系爭大廈管理委員會成立前代支出管理費共計新
    台幣（以下同）九十六萬六百四十三元，以系爭大廈總戶數為四十四戶，被上訴
    人入住時為二十七戶，則被上人應負擔之管理費為三萬六千四百九十八元，上訴
    人據此主張就該金額與被上訴人所請求返還款項相抵，係屬有據等語。
三、經查：
（一）原審係就兩造所簽訂房屋買賣合約書特約第三條、住戶管理公約同意書之內容
      ，認定兩造之真意乃於系爭大廈管理委員會成立前，由被上訴人預繳管理費、
      公共基金予上訴人，委託上訴人負責此段期間系爭大廈之管理、修繕，待系爭
      大廈管理委員會成立後，扣除上訴人於管理期間之支出，再由上訴人將剩餘之
      管理費、公共基金一併移交予系爭大廈之管理委員會，亦即，系爭大廈管理委
      員會成立後，上訴人僅負有將餘存之預繳管理費、公共基金交付管理委員會之
      義務，而毋需再負管理、修繕系爭大廈之責。至上訴人如續予支出管理、修繕
      費用，係另向系爭大廈管理委員會求償之議題，而與被上訴人無涉。茲系爭大
      廈管理委員會係於八十九年九月一日成立，此經原審認定在案，上訴人亦無爭
      執，則自上開時間起，上訴人即不負管理、修繕系爭大廈之義務，僅須將剩餘
      之預繳管理費、公共基金移轉予系爭大廈管理委員會，至兩造委任契約嗣後於
      九十年五月二十二日終止，對上訴人自八十九年九月一日起應履行之義務內容
      ，並無影響。從而，原審就被上訴人應分擔管理、修繕費用之末點，算至系爭
      大廈管理委員會成立之八十九年九月一日，而非被上訴人終止雙方委任契約之
      九十年五月二十二日，並無違誤。上訴意旨指述原審判決理由有所矛盾，顯無
      可採。
（二）按公寓大廈之共同部分、約定共用部分之修繕、管理及維護之費用，由公共基
      金支付或由區分所有權人按其共有之應有部分「比例」分擔之；前項共用部分
      、約定期用部分之管理、維護費用，區分所有權人會議或規約另有規定者，從
      其規定，此為公寓大廈管理條例第十條第二項、第三項所明定。上訴人所謂依
      系爭大廈管理規約第十條第二項，管理費之計算應以區分所有權人所有之建物
      總面積坪數計算云云。惟縱令所述非偽，上開規約所規範者，係各區所有權人
      應繳納管理費額度之算定方式，惟如與系爭大廈全體區分所有權人所繳管理費
      總額相較，仍有所占比例之概念，此為公知之事理。又區分所有權人於共同部
      分之應有部分比例，通常即係其專用部分占全部專用部分之比例，而一般所謂
      總面積坪數，係指各區分所有權人專用部分面積加上其於共同部分之應有部分
      面積，據此計算之結果，各區分所有權人所有之總面積占大廈使用總面積（即
      共用部分加專用部分）之比例，必等同於各區分所有權人於共同部分之應有部
      分比例，亦同於各區所有權人專用部分占全部專用部分之比例。乃本件所審究
      者，即係被上訴人於前述時段就上訴人所支之修繕、管理費應分擔若干，則原
      審判決依上訴人於共同部分之應有部分比例計算被上訴人之分擔額，並無違失
      ，上訴人以前揭理由指摘原審判決適用法令有誤，亦非可採。
（三）又依上述法條，區分所有權人須於取得區分所有權後，始須就共用部分、約定
      共同部分之修繕、管理及維護之費用負擔給付責任。上訴人主張其於系爭大廈
      管理委員會成立前代支出管理共計九十六萬六百四十三元，以系爭大廈總戶數
      為四十四戶，被上訴人入住時為二十七戶，則被上人應負擔之管理費為三萬六
      千四百九十八元，其據此與被上訴人本件請求抵銷，係屬有據云云。惟原審就
      被上訴人應分擔管理、修繕費數額之算定，並無違誤，業敘如前，而被上訴人
      前揭所述，未以被上訴人取得區分所有權為計算始點，又其以總戶數或進住戶
      數平頭分擔管理、修繕費，亦有違上述法條或系爭大廈規約，是其本部分指摘
      顯無依據，不足採取。
四、綜上所述，上訴意旨所指原審判決違背法令各情，均顯無理由，本院不經言詞辯
    論，逕予駁回。
五、末按小額訴訟之上訴程序，法院為訴訟費用之裁判時，應確定其費用額，民事訴
    訟法第四百三十六條之十九第一項、第四百三十六條之三十二第一項規定甚明。
    本件上訴裁判費為五百零七元，送達郵費為六十八元，合計為五百七十五元，應
    由上訴人負擔。
六、結論：本件上訴無理由，依民事訴訟法第四百三十六條之二十九、第四百三十六
    條之十九第一項、第七十八條，裁定如主文。
中　　　華　　　民　　　國　　九十一　　年　　八　　月　　十二　　　　　日
　                              臺灣高雄地方法院民事第二庭
~B審判長法官　　 吳進寶
~B法　　　官　　 陳建中
~B法　　　官　　 甯　馨
右為正本係照原本作成。
本判決不得上訴。
中　　　華　　　民　　　國　　九十一　　年　　八　　月　　十二　　　　　日
~B法院書記官　　 林麗文
